最高法院刑事判決　　　　　　一○○年度台上字第六一七一號
上　訴　人　張勝壹原名張任鐘.
　　　　　　吳元甯
　　　　　　高明儀
上列上訴人等因妨害自由案件，不服台灣高等法院台南分院中華
民國九十九年七月二十九日第二審判決（九十九年度上訴字第二
九二號，起訴案號：台灣台南地方法院檢察署九十七年度營偵字
第一○三五號、九十八年度營偵字第一九三號），提起上訴，本
院判決如下：
    主  文
上訴駁回。
    理  由
按刑事訴訟法第三百七十七條規定，上訴於第三審法院，非以判
決違背法令為理由，不得為之。是提起第三審上訴，應以原判決
違背法令為理由，係屬法定要件。如果上訴理由書狀並未依據卷
內訴訟資料，具體指摘原判決不適用何種法則或如何適用不當，
或所指摘原判決違法情事，顯與法律規定得為第三審上訴理由之
違法情形，不相適合時，均應認其上訴為違背法律上之程式，予
以駁回。本件原判決已敘明依憑證人謝勝祈、證人即被害人張燈
華、證人即第一審共同被告（下稱共犯）黃奕瑞、黃麟翔於警詢
、檢察官訊問時之證述，佐以上訴人張勝壹（原名張任鐘）、吳
元甯、高明儀（下稱張勝壹等三人）於第一審、原審之供述，並
有台南縣警察局指揮中心受理一一○報案紀錄單、警方攔截車輛
現場及張燈華左手臂受傷照片等在卷可稽，資以認定上訴人張勝
壹等三人有原判決事實欄所記載之犯罪事實。對於上訴人張勝壹
所辯：伊係邀請張燈華由台南縣後壁鄉（已改制為台南市後壁區
）烏樹村「蘭花園區」工地（下稱「蘭花園區」工地），前往伊
位在他處之工務所（下稱工務所）核對帳目，並未指示任何人強
押張燈華上車前去；上訴人吳元甯所辯：伊係幫忙張勝壹，單純
駕駛車輛將張燈華從「蘭花園區」工地載往工務所，並未參與任
何不法行為；上訴人高明儀所辯：伊駕駛車輛搭載黃奕瑞、黃麟
翔前往「蘭花園區」工地後，隨即自己離開，張燈華有無被強押
上車，與伊無關各云云，何以均不足採取，亦已憑卷內證據資料
，於理由內詳為指駁說明。並敘明上訴人張勝壹有原判決事實欄
所記載之犯罪、科刑、執行情形，有卷附台灣高等法院被告（張
勝壹）前案紀錄表可憑。其於受徒刑之執行完畢後，五年以內故
意再犯有期徒刑以上之罪，應依刑法第四十七條第一項之規定，
論以累犯並加重其刑。因而維持第一審論處上訴人張勝壹等三人
共同犯剝奪他人行動自由罪（上訴人張勝壹係累犯）之罪刑，並
諭知上訴人吳元甯、高明儀所受宣告刑如易科罰金之折算標準之
科刑判決，駁回上訴人張勝壹等三人在第二審之上訴。原判決已
敘明所憑之證據及其認定之理由，所為論斷與卷內證據資料相符
，從形式上觀察，並無何違背法令之情形存在。上訴人張勝壹等
三人上訴意旨一致略以：(一)倘張燈華果真不願上車，儘可出手反
抗，甚或大聲呼救，以便其所僱用在「蘭花園區」工地工作之眾
多員工前來搭救。但張燈華並未反抗，亦未呼救，而係自己步行
上車，足認其未被剝奪行動自由。原判決誤認上訴人張勝壹等三
人有剝奪張燈華行動自由之犯行，顯有判決不適用法則或適用不
當之違法。(二)證人謝勝祈於警詢、檢察官訊問時俱未明確證述上
訴人張勝壹有何當場指示任何人強押張燈華前往工務所之情事。
原判決援引證人謝勝祈於警詢、檢察官訊問時之證詞，遽認上訴
人張勝壹有共同剝奪張燈華行動自由之犯行，其認定事實與所憑
卷內證據資料不符，有判決理由矛盾之違誤。(三)共犯黃奕瑞、黃
麟翔於警詢、檢察官訊問時各有不利或有利於上訴人張勝壹等三
人之證言，原判決僅採取其等所為不利於上訴人張勝壹等三人之
說詞，而就有利部分之說法，何以不能採信，並未說明理由，有
判決理由不備之違法。(四)張燈華於警詢證述，係兩名年輕人一位
在右一位在後，將其帶上車；謝勝祈於警詢證稱，張燈華被對方
兩名年輕人帶上車等情，原判決卻反於張燈華、謝勝祈所證上情
，遽認係共犯黃奕瑞、黃麟翔拉住張燈華之左右手，上訴人高明
儀在後推人，共計三人將張燈華推入車輛等情，又未說明所憑理
由，有判決理由不備及矛盾之違法。(五)共犯黃奕瑞、黃麟翔於警
詢、檢察官訊問時所稱係上訴人張勝壹打電話叫高明儀、黃奕瑞
、黃麟翔前來「蘭花園區」工地等情，是否屬實？調取當時上訴
人張勝壹所持用行動電話之通聯紀錄即明。乃原判決未就此調查
，即率予採信共犯黃奕瑞、黃麟翔之證述，而為不利於上訴人張
勝壹之認定；又上訴人吳元甯、高明儀於原審聲請傳喚張燈華到
庭作證，用以證明所謂強押張燈華上車者究係兩人或三人，及共
犯黃奕瑞、黃麟翔於警詢、檢察官訊問時所證情節是否實在等情
。詎原審僅因張燈華經傳喚而未到庭，即認並無調查之必要，而
未再行傳喚、拘提到庭調查，均有應於審判期日調查之證據而未
予調查之違法云云。經查：(一)證據之取捨與證據之證明力如何，
均屬事實審法院得裁量、判斷之職權；苟其此項裁量、判斷，並
不悖乎經驗法則或論理法則，又已於判決內論敘其何以作此判斷
之心證理由者，即不得任意指摘其為違法，而據為提起第三審上
訴之合法理由。原判決係審酌證人謝勝祈、張燈華、黃奕瑞、黃
麟翔於警詢、檢察官訊問時之證述，佐以上訴人張勝壹等三人於
第一審、原審之供述，暨台南縣警察局指揮中心受理一一○報案
紀錄單、警方攔截車輛現場及張燈華左手臂受傷照片等事證，詳
為斟酌取捨，綜合判斷，並敘明得心證之理由，據以認定上訴人
張勝壹等三人有原判決事實欄所記載剝奪張燈華行動自由之犯罪
事實。又證人謝勝祈、張燈華、黃奕瑞、黃麟翔受限於各人之注
意力、觀察力、記憶力及親身體驗事項互有不同，其等所證究係
兩人或三人將張燈華強押上車之情節略有差異或簡詳不一，事屬
尋常，不能因此指為所證矛盾不實，不能採信；張燈華斟酌現場
局勢及自身安危，無奈順應配合要求，而未曾出手抵抗或出聲呼
救，甚至有時自己步行上車，並非反常舉動；黃奕瑞、黃麟翔既
與所謂工程款帳目毫無干涉，竟會適時出現在「蘭花園區」工地
，不惜觸法，將素不相識之張燈華強押上車，帶離現場，衡情當
係應邀前來助陣，並臨場奉命所為。原判決所為論敘說明，核與
事理無違，係其採證、認事職權之適法行使，並無上訴意旨所指
認定事實與卷內證據資料不符或判決理由不備、矛盾之違法可言
。(二)刑事訴訟法所稱依法應於審判期日調查之證據，係指與待證
事實有重要關係，在客觀上顯有調查必要性及可能性之證據而言
，故其範圍並非漫無限制，必其證據與判斷待證事實之有無，具
有關聯性，得據以推翻原判決所確認之事實，而為不同之認定，
若僅枝節性問題，或所證明之事項已臻明確，或已經不能調查，
自均欠缺調查之必要性及可能性，原審未依聲請或職權為無益之
調查，並無違法之可言。又證人已由法官合法訊問，且於訊問時
予當事人詰問之機會，其陳述明確，別無訊問之必要者，不得再
行傳喚，刑事訴訟法第一百九十六條定有明文。本件上訴人吳元
甯、高明儀雖於民國九十九年六月十一日提出刑事調查證據聲請
狀，聲請傳喚張燈華到庭作證，其待證事實為：上訴人張勝壹有
無交待共犯黃奕瑞、黃麟翔將張燈華挾持在車輛後座中間、張燈
華被挾持上車時，上訴人高明儀是否在場及有無自後推張燈華上
車等情（見原審卷第七九至八二頁）。但張燈華已迭於檢察官訊
問時及第一審到庭具結作證，由檢察官、上訴人張勝壹及其選任
辯護人就各項待證事實行交互詰問等情，有訊問筆錄及第一審審
判筆錄之記載足證（見九十七年度營偵字第一○三五號卷「下稱
偵查卷」第三三至三五頁、第一二三至一二七頁、第一審卷第八
七至八九頁）。以上訴人吳元甯、高明儀於原審所指上述待證事
實，不外乎張燈華被挾持上車之經過情形，而此迭經張燈華於檢
察官訊問時、第一審證述明白，其或稱部分經過情形已經無法記
憶，或稱不能確定係被兩人或三人挾持上車，已難認有再行傳喚
張燈華於原審到庭調查之必要。又張燈華經原審合法傳喚而未於
審判期日到庭，原審審判長詢以「有無證據調查？」除上訴人吳
元甯於原審之選任辯護人陳稱「是否有傳喚張燈華必要？請庭上
斟酌。張燈華之前的證詞有利於高明儀。」上訴人張勝壹等三人
及其餘選任辯護人則均表示「無。」此有審判筆錄之記載可按（
見原審卷第一○九頁），足認上訴人張勝壹等三人及其等之選任
辯護人於原審或未堅持聲請再行傳喚張燈華作證，或認為並無傳
喚必要；原判決並未認定係上訴人張勝壹打電話聯絡共犯黃奕瑞
、黃麟翔前來「蘭花園區」工地，而稽之卷內資料，確有共犯黃
奕瑞、黃麟翔與上訴人高明儀所持用行動電話於事發前夕彼此間
之通聯紀錄（見偵查卷第一○、二九、三○，四二、五二、七九
頁）。上訴人張勝壹等三人及其選任辯護人於原審既未聲請調取
上訴人張勝壹所持用行動電話之通聯紀錄，又既然事隔多時，應
已逾行動電話通聯紀錄保存期限而無從就此調查，縱能調取亦無
以據為有利於上訴人張勝壹等三人之認定。原審未再行傳喚張燈
華到庭調查，業已說明所憑理由（見原判決第一一頁），尚無不
合。原審未再行傳喚張燈華到庭調查，亦未調取上訴人張勝壹所
持用行動電話之通聯紀錄，而為無益或不能之調查，難認有上訴
意旨所指應於審判期日調查之證據而未予調查之違法可言。上訴
意旨仍執前詞，或再為事實上之爭執，或徒憑己見，就原審調查
、取捨證據及判斷其證明力之適法行使，及判決內已明白論斷之
事項，任意指摘為違法，核均非適法之上訴第三審理由。應認其
等上訴均為違背法律上之程式，予以駁回。
據上論結，應依刑事訴訟法第三百九十五條前段，判決如主文。
中    華    民    國  一○○  年   十一   月    十    日
                      最高法院刑事第八庭
                          審判長法官  黃  一  鑫  
                                法官  張  春  福  
                                法官  吳  三  龍  
                                法官  李  錦  樑  
                                法官  宋  明  中  
本件正本證明與原本無異
                                      書  記  官  
中    華    民    國  一○○  年   十一   月   十六   日
                                                      m